---
title: "Лабораторная работа №1"
author: "Кудлай Я.В."
date: "`r format(Sys.Date(), '%d  %B  %Y')`"
output: word_document
---

```{r setup, include=FALSE}
library(Hmisc)
library(knitr)
library(corrplot)
knitr::opts_chunk$set(echo = TRUE)
```

# Раздел 1.
В этом разделе необходимо собрать данные по социально-экономическим показателям в регионах РФ и изучить их взаимосвязи.

# **Необходимо построить:**

* Гистограммы распределения с наложенными теоретическими кривыми плотности нормального закона, разместить графики на одном полотне.

* Тест Шапиро-Уилка на нормальность: таблица со статистикой теста, P-значением и выводом по каждой переменной.

* Точечные графики взаимного разброса, сделать маркеры полупрозрачными.

* Взаимосвязь показателей: графическое представление корреляционной матрицы. Незначимые коэффициенты корреляции скрыть, остальные показать числами.

## Обозначение показателей:
* *VRP.2014* - Валовый региональный продукт

* *INVEST.2013* - Инвестиции в основной капитал

* *RKB.2013* - Расходы консолидированных бюджетов субъектов Российской Федерации: на национальную экономику

* *IIK.2013* - Использование информационных и коммуникационных технологий в организациях: персональные компьютеры

* *ISLED.2013* - Внутренние затраты на научные исследования и разработки

```{r import, echo = FALSE}
DF <- read.csv("Данные_Кудлай.csv",stringsAsFactors = F,sep =";")
DF$FO <- factor(DF$FO)
reg.df = DF[, -1]
reg.df = na.omit(reg.df)
```

## Описательная статистика

```{r reg.df, echo = FALSE}
# Среднее арифметическое
mns <- round(apply(reg.df[, 2:6], 2, mean), 1)
# Стандартные оклонения
sds <- round(apply(reg.df[, 2:6], 2, sd), 1)
# Коэффициенты вариации
coef.vars <- round(sds/mns*100, 1)
smm <- rbind(mns, sds, coef.vars)
rownames(smm) <- c('Среднее', 'Стандартное отклонение', 'Коэффициент вариации, %')
kable(smm)
```

## Анализ распределния данных

Построим гистограммы с теоретической нормальной плотностью распределения.


```{r, echo = FALSE}
# строим гистограммы на одном полотне по изначальным данным
par(mfrow = c(3, 2))           # разбить полотно на 6 частей, 2x3
par(oma = c(0, 0, 1.5, 0))     # внешние поля общего полотна
par(mar = c(4, 4, 0.5, 0.5))   # внутренние поля каждого графика
# цикл по номерам столбцов с количественными переменными
for (i in 2:6) {
  # данные -- i-ый столбец фрейма
  x <- reg.df[, i]
  
  # гистограмма
  hist(x,
       freq = F,            # по вертикали – плотность (доля)
       col = 'wheat',       # цвет заливки
       xlab = colnames(reg.df)[i],     # название оси X – название столбца 
       ylab = 'Плотность',             # название оси Y
       main = '')                      # без заголовка
  
  # теоретическая плотность
  curve(dnorm(x, mean = mean(x), sd = sd(x)), col = 'darkblue', 
        lwd = 2, add = TRUE)
}
# общий заголовок для всех графиков
title(main = 'Гистограммы распределения показателей', 
      outer = TRUE, cex = 1.5)
# вернуть настройки обратно, 1x1
par(mfrow = c(1, 1))
```

## Тест Шапиро-Уилка на нормальность

```{r Shapiro,echo = FALSE}
a <- apply(reg.df[, 2:6], 2, function (x) { round(shapiro.test(x)$statistic, 5)})
b <- apply(reg.df[, 2:6], 2, function (x) { round(shapiro.test(x)$p.value, 5)})
shap <- rbind(a,b)
rownames(shap) <- c('Статистика','P-значение')
kable(shap)
```
**Вывод:** По итогам теста Шапиро-Уилка на нормальность распредления логарифмированных переменных, при уровне значимости 0,05, отвергаются все переменные *'VRP.2014'*, *'INVEST.2013'*, *'RKB.2013'*,*'IIK.2013'* и *'ISLED.2013'*, т.к. P-значения < 0.05.

## Анализ взаимосвязей показателей
### Графики разброса

```{r,echo = FALSE, fig.width = 6, fig.height = 5}
pairs(reg.df, pch = 16, col = rgb(0.8, 0, 0, alpha = 0.4), bg = rgb(0.8, 0, 0, alpha = 0.4), cex = 1.4)

```

### Корреляционная матрица

```{r, echo = FALSE}
# коэффициенты Пирсона с P-значениями
r.corr <- rcorr(as.matrix(reg.df[, 2:6]))
# Визуализация корреляционной матрицы  =========================================
# сохраняем корреляционную матрицу
matrix.cor <- r.corr$r
# сохраняем p-значения
matrix.p <- r.corr$P
# изображаем матрицу графически
corrplot(matrix.cor,          # сама корреляционная матрица
         method = 'num',   # квадратики
         order = 'original',  # порядок отображения показателей 
         # в матрице
         diag = F,            # не отображать значения на главной диагонали
         p.mat = matrix.p,    # p-значения
         insig = 'blank',     # метод отображения незначимых
         sig.level = 0.05)    # уровень значимости
title(ylab = 'Корреляция показателей')
```

**Вывод:**  Наблюдается сильная корреляционная связь между показателями *'VRP.2014'* и *'INVEST.2013'*, *'VRP.2014'* и *'RKB.2013'*, *'VRP.2014'* и *'ISLED.2013'*, *'INVEST.2013'* и *'RKB.2013'*,*'INVEST.2013'* и *'ISLED.2013'*,*'RKB.2013'* и *'ISLED.2013'*.


# Раздел 2.

В этом разделе необходимо произвести теже самые действия, с логарифмированными исходными данными.

## Описательная статистика логарифмированных данных:

```{r, echo = FALSE}
reg.df1 <- cbind(reg.df$FO,log(reg.df[,2:6]))
colnames(reg.df1)<- colnames(reg.df)
```

```{r reg.df1, echo = FALSE}
# Среднее арифметическое
mns1 <- round(apply(reg.df1[,2:6], 2, mean), 1)
# Стандартные оклонения
sds1 <- round(apply(reg.df1[,2:6], 2, sd), 1)
# Коэффициенты вариации
coef.vars1 <- round(sds1/mns1*100, 1)
smm1 <- rbind(mns1, sds1, coef.vars1)
rownames(smm1) <- c('Среднее', 'Стандартное отклонение', 'Коэффициент вариации, %')
knitr::kable(smm1)
```

## Анализ распределния логарифмированных данных

Построим гистограммы логарифмированных данных с их теоретической нормальной плотностью распределения.

```{r, echo = FALSE}
# строим гистограммы на одном полотне по изначальным данным
par(mfrow = c(3, 2))           # разбить полотно на 6 частей, 2x3
par(oma = c(0, 0, 1.5, 0))     # внешние поля общего полотна
par(mar = c(4, 4, 0.5, 0.5))   # внутренние поля каждого графика
# цикл по номерам столбцов с количественными переменными
for (i in 2:6) {
  # данные -- i-ый столбец фрейма
  x <- reg.df1[, i]
  
  # гистограмма
  hist(x,
       freq = F,            # по вертикали – плотность (доля)
       col = 'wheat',       # цвет заливки
       xlab = colnames(reg.df)[i],     # название оси X – название столбца 
       ylab = 'Плотность',             # название оси Y
       main = '')                      # без заголовка
  
  
  # теоретическая плотность
  curve(dnorm(x, mean = mean(x), sd = sd(x)), col = 'darkblue', 
        lwd = 2, add = TRUE)
}
# общий заголовок для всех графиков
title(main = 'Гистограммы распределения показателей', 
      outer = TRUE, cex = 1.5)
# вернуть настройки обратно, 1x1
par(mfrow = c(1, 1))
```

## Тест Шапиро-Уилка на нормальность для логарифмированных данных

```{r Shapiro1, echo = FALSE}
a1 <- apply(reg.df1[,2:6], 2, function (x1) { round(shapiro.test(x1)$statistic, 5)})
b1 <- apply(reg.df1[,2:6], 2, function (x1) { round(shapiro.test(x1)$p.value, 5)})
shap1 <- rbind(a1,b1)
rownames(shap1) <- c('Статистика','P-значение')
kable(shap1)
```
**Вывод:** По итогам теста Шапиро-Уилка на нормальность распредления логарифмированных переменных, при уровне значимости 0,05, отвергаются все переменные, кроме *'IIK.2013'* и *'RKB.2013'*, т.к. P-значения < 0.05. А переменные *'VRP.2014'*, *'INVEST.2013'* и *'ISLED.2013'* не отвергаются.


## Анализ взаимосвязей логарифмированных показателей
### Графики разброса логарифмированных величин

```{r,echo = FALSE, fig.width = 6, fig.height = 5}
pairs(reg.df1[,2:6], pch = 21, col = rgb(0, 0, 0.8, alpha = 0.4), bg = rgb(0, 0, 0.8, alpha = 0.4), cex = 1.4)

```


```{r, echo = FALSE}
# коэффициенты Пирсона с P-значениями
r.corr1 <- rcorr(as.matrix(reg.df1[,2:6]))

# сохраняем корреляционную матрицу
matrix.cor1 <- r.corr1$r
# сохраняем p-значения
matrix.p1 <- r.corr1$P
# изображаем матрицу графически
corrplot(matrix.cor1,
         method = 'num',
         order = 'original',  # порядок отображения показателей В матрице
         diag = F,            # не отображать значения на главной диагонали
         p.mat = matrix.p1,    # p-значения
         insig = 'blank',     # метод отображения незначимых
         sig.level = 0.05)    # уровень значимости
title(ylab = 'Корреляция показателей')
```

**Вывод:** Наблюдается сильная корреляционная связь между показателями *'VRP.2014'* и *'INVEST.2013'*, *'VRP.2014'* и *'RKB.2013'*, *'VRP.2014'* и *'ISLED.2013'*, *'INVEST.2013'* и *'RKB.2013'*,*'INVEST.2013'* и *'ISLED.2013'*,*'RKB.2013'* и *'ISLED.2013'*.


```{r, echo = FALSE}
# Сохраняем рабочее пространство
rm(smm, coef.vars, sds, mns, matrix.cor, matrix.p , shap, a, b, r.corr)
rm(smm1, coef.vars1, sds1, mns1, matrix.cor1, matrix.p1, shap1, a1, b1, r.corr1,i,x)
save.image('test_lab1_Кудлай.RData')
```




